【裁判字號】    87,自,762
【裁判日期】    890301
【裁判案由】    詐欺
【裁判全文】
臺灣高雄地方法院刑事判決                          八十七年度自字第七六二號
    自  訴  人  丙○○
    自訴代理人  甲○○
    被      告  乙○○
右列被告因詐欺案件，經自訴人提起自訴，本院判決如左：
    主  文
乙○○無罪。
    理  由
一、自訴意旨略以：被告乙○○明知其財務狀況不佳，已無能力負擔高額娛樂消費，
    竟仍意圖為自己不法之所有，並基於概括犯意，於民國八十四、五年間，多次前
    往高雄市前金區○○○街一四五號二樓自訴人丙○○所經營之凱莎琳視聽社娛樂
    消費，共積欠消費款新台幣（下同）一百一十萬七千三百一十元，被告雖分別簽
    發支票、本票與自訴人收執，惟屆期提示均不獲付款，嗣經自訴人聲請本院核發
    支付命令，被告亦拒未付款，因認被告涉有刑法第三百三十九條第一項之詐欺取
  財罪嫌云云。
二、訊據被告乙○○固不否認於右揭時地，連續至凱莎琳視聽社消費並簽發本、支票
    數十紙付款，然屆期均未兌現，至今共積欠一百一十萬七千三百一十元等事實不
    諱，惟否認有何詐欺犯行，辯稱：伊從八十三年起就在凱莎琳消費，大概消費三
    百萬元，伊用現金還了十五萬，支票也有兌現約一百七十五萬元，是因八十六年
    初伊和伊妹妹共同經商失敗，才付不出來，沒有詐欺意思等語。
三、按犯罪事實應依證據認定之，無證據不得推定其犯罪事實，刑事訴訟法第一百五
    十四條訂有明文，次按刑法第三百三十九條第一項之詐欺罪，必須行為人自始基
    於不法所有之意圖，以客觀上足以使人陷於錯誤之手段，欺矇被害人使之交付財
    物，始足當之，若所使用之手段在客觀上不足以使人陷於錯誤，依最高法院四十
    六年度台上字第二六０號判例意旨，即不得以詐欺罪相繩。而衡諸社會常情，債
    務人未依約定之債務本旨履行，其原因多端，非必出於自始無意給付之財產犯罪
    一途，毋待贅言，故刑事被告縱使就其所負債務惡意不為履行，然其依法既不負
    自證無罪之義務，若別無其他積極證據足以證明被告自始即有不法所有之意圖，
    仍僅屬民事糾紛，尚難以單純債務不履行之狀態，推定被告之詐欺犯意。經查，
    自訴意旨認被告涉有上開詐欺犯行，無非係以被告至自訴人店內連續簽帳消費，
    所簽發之票據卻均未兌現，雖經自訴人聲請本院核發支付命令，亦未付款等事，
    為其論據。然查，被告自八十三年起即在凱莎琳視聽社消費作樂，至八十五年十
    二月間為止，前後消費金額達三百餘萬元，期間以支票付清一百七十五萬元，以
    現金收回本票亦有十五餘萬元，前後陸續付清有二百餘萬元等情，此據證人張飛
    鵬到庭結證屬實，並有被告自書之票據資料明細表、本票客戶聯十紙附卷可稽；
    雖證人即凱莎琳視聽社職員曾榮標指稱：客戶聯本票是在通知客戶催款，櫃臺聯
    才是做為收據之用，被告並未付款云云，然被告簽發予自訴人收執之本票，達六
    十三張之多，如係有意矇混，當不致僅提出十張，況如客戶聯僅作為通知之用，
    衡情被告亦無保留之必要，佐以證人係自訴人員工，所述難免偏頗之虞，且告訴
    代理人對被告以支票支付欠款一百七十五萬元一節，亦不否認，是應以被告所辯
    ：伊有清償自訴人部分款項，並非完全不付錢等語，較為可信。又被告陳稱：伊
    在八十三年間和伊妹婿合夥經營大理石工作，收入好的時候有七、八萬元，八十
    六年間也還月入約三萬元等語，有八十六年度所得扣繳憑單一紙附卷可稽。兩者
    參互以觀，尚難認被告在自訴人店內消費簽帳時，已無資力。再者，自訴人自承
    ：乙○○起初積欠本店小額付費，均由店內幹部處理，後來就積欠很多等語；證
    人曾榮標到庭證稱：八十五年伊不清楚，乙○○在酒店簽帳是公司幹部背書的，
    我們曾停止他簽帳，簽帳只要公司幹部背書等語，顯見被告係經自訴人公司幹部
    審核後，在自訴人店內簽帳。綜上所述，本件被告於八十三年間起至八十五年為
    止，在自訴人處消費有三年之久，均如數付款，並未延欠，而自訴人亦基於雙方
    平日往來情誼，而准許其簽帳，此觀自訴人持有被告簽發未兌現之本票共計六十
    三紙，其發票日自八十五年七月十日起至同年十一月三十日不等，前後期間長達
    四月，簽帳次數亦甚多，且曾一度停止被告簽帳等情自明，是自訴人並無陷於錯
    誤可言，而簽發支票、本票付款，事所恆見，亦難逕認此為詐術之實施；再被告
    於簽帳時尚有資力，僅係事後經營不善，致無力還款，此如前述，其雖於八十四
    年三月十日遭銀行拒絕往來，有高雄市票據交換所八十八年十二月十七日高市票
    交業乙子第三四九四號函暨所附退票記錄明細可稽，惟其並未再行簽發支票付款
    ，佐以雙方已達成和解，有和解書一紙附卷可稽，是難謂被告在自訴人店內消費
    之初，有何詐欺之不法意圖。另支票一張、本票數十張雖足認被告確有積欠自訴
    人款項，惟自訴人當時既決意許其簽帳，自應承受風險，尚不能據此逕認被告於
    自訴人店內簽帳之時，有詐欺之不法意圖甚明。此外，復查無其他積極證據，足
    資認定被告有何自訴意旨所指之犯行，被告犯行尚屬不能證明，依上說明，自應
    為無罪之諭知。
據上論斷，應依刑事訴訟法第三百零一條第一項前段，判決如主文。
中        華        民        國    八十九    年    三    月    一      日
                                  臺灣高雄地方法院刑事第三庭
                                      法  官  陳  彥  宏
右正本證明與原本無異。
如不服本判決，應於判決送達後十日內，向本院提出上訴狀。
                                      書記官  林  宜  正
中    華    民    國    八十九    年      三      月        二        日


司法院資訊處製作；財團法人民間司法改革基金會備份。
